臺灣臺中地方法院刑事判決　　　　　　　　　　　　　九十年度訴字第一九五三號
　　公　訴　人　臺灣臺中地方法院檢察署檢察官
　　被　　　告　乙○○
　　　　　　　　戊○○
　　　　　　　　甲○○
　　　　　　　　丁○○
　　　　　　　　丙○○
右列被告因偽造文書案件，經檢察官提起公訴（九十年度偵字第九三九八號），本院
判決如左：
    主  文
乙○○共同行使偽造私文書，足以生損害於他人，處有期徒刑肆月，如易科罰金，以
佰元折算壹日。如附表二編號一至四所示在職證明書上「越正實業有限公司」之印
文各壹枚，共計肆枚，負責人「賴金村」之印文各壹枚，共計肆枚，及如附表一編號
一至四所示戊○○、甲○○、丁○○及丙○○八十九年度各類所得扣繳暨免扣繳憑單
各壹份，「越正實業有限公司」及「賴金村」印章，均沒收。
戊○○共同行使偽造私文書，足以生損害於他人，處有期徒刑月，如易科罰金，以
佰元折算壹日。緩刑貳年。如附表二編號一在職證明書上「越正實業有限公司」之
印文壹枚，負責人「賴金村」之印文壹枚，及如附表一編號一所示戊○○八十九年度
各類所得扣繳暨免扣繳憑單壹份，均沒收。
甲○○共同行使偽造私文書，足以生損害於他人，處有期徒刑月，如易科罰金，以
佰元折算壹日。緩刑貳年。如附表二編號二在職證明書上「越正實業有限公司」之
印文壹枚，負責人「賴金村」之印文壹枚，及如附表一編號二所示甲○○八十九年度
各類所得扣繳暨免扣繳憑單壹份，均沒收。
丁○○共同行使偽造私文書，足以生損害於他人，處有期徒刑月，如易科罰金，以
佰元折算壹日。緩刑貳年。如附表二編號三在職證明書上「越正實業有限公司」之
印文壹枚，負責人「賴金村」之印文壹枚，及如附表一編號三所示丁○○八十九年度
各類所得扣繳暨免扣繳憑單壹份，均沒收。
丙○○部分公訴不受理。
    事  實
一、緣乙○○透過戊○○得知戊○○、甲○○、丁○○及丙○○（已於民國九十一年
    二月十八日死亡）急需款項，惟均災民，以工代賑，而無法取得在職證明及各類
    所得扣繳暨免扣繳憑單（下稱扣繳憑單）等申請小額貸款之必須文件，乙○○為
    能從中牟取每人二萬五千元之佣金，戊○○等四人為能順利貸得款項，先由戊○○等四人提供個人之年籍資料交由乙○○。乙○○即基於偽造私文書及特種文書
    之犯意聯絡，於九十年五月間某日，將戊○○等四人之年籍資料交給一真實姓名
    年籍不詳之王姓成年男子，由該王姓男子於不詳時間，在不詳地點，偽造如附表
    一所示內容之扣繳憑單第三聯即收執聯，並偽造如附表二所示之「越正實業有限
    公司」（以下簡稱越正公司）及公司負責人「賴金村」之印章後，蓋用於附表二
    所示內容之在職證明書上，而偽造戊○○等四人在越正實業有限公司任職之在職
    證明書，足以生損害於越正公司及稅捐機關對於稅捐管理之正確性。該名王姓男
    子每偽造一份扣繳憑單及在職證明書即收取新臺幣（下同）二千五百元之費用。
    乙○○與戊○○等四人取得前揭之扣繳憑單、服務（在職）證明書後，戊○○等
    四人均明知上開扣繳憑單、在職證明書均屬偽造之文書，竟與乙○○共同基於行
    使偽造文書、特種文書及詐欺取財之犯意聯絡及行為分擔，於九十年五月二十三
    日十二時三十分許，五人共同至位於臺中市○○○路○段一六○之一號三樓萬泰
    商業銀行臺中分行（以下簡稱萬泰銀行），持上開偽造之扣繳憑單及在職證明，
    向萬泰銀行承辦人員盧秀鳳表示欲辦理小額循環貸款而行使之，並當場填寫申請
    貸款之資料，足以生損害於萬泰銀行審核貸款之正確性。惟因盧秀鳳於徵信過程
    中發覺戊○○等四人並未在越正公司任職，而未陷於錯誤，並報警處理後當場查
    獲，乙○○、戊○○、甲○○及丁○○因而未能得逞。
二、案經臺中市警察局第一分局報請臺灣臺中地方法院檢察署檢察官偵查起訴。
    理  由
壹、有罪部分：
一、訊據被告乙○○對於有向真實姓名年籍不詳之成年男子購買偽造之如附表一所示
    之扣繳憑單及如附表二所示之在職證明書，並於九十年五月二十三日十二時三十
    分許，與被告戊○○、甲○○、丁○○及丙○○共同至萬泰銀行辦理小額循環貸
    款，並將如附表一所示之扣繳憑單及如附表二所示之在職證明交給證人即萬泰銀
    行承辦人員盧秀鳳等情不諱，惟辯稱：該名王姓男子稱伊係越正公司負責人，因
    公司需要款項，才出賣扣繳憑單及在職證明云云；質諸被告戊○○、甲○○及丁○○固直承並未在越正公司任職，曾於右揭時地共同至萬泰銀行辦理小額循環貸
    款等情，惟戊○○辯稱：，伊並未想要辦貸款，當時看到證人盧秀鳳之行為怪怪
    的，才想到伊等均未在越正公司上班，就不想辦貸款了云云；被告甲○○及丁○○則以均未見到扣繳憑單及在職證明云云置辯。惟查：
  （一）右揭犯罪事實，業經證人盧秀鳳於九十年六月二十日偵訊時（見偵卷第八十
        五頁至第八十七頁）及本院九十年九月三日調查時均證述：如附表一所示之
        扣繳憑單及如附表二所示之在職證明是被告乙○○拿給伊查核的，在被告填
    寫貸款申請書之過程中，均有看到這些扣繳憑單，在辦理過程中，並沒有人
        說不要辦貸款了，但被告戊○○說他身分證沒帶，要下樓去拿，後來被告丁○○有接到一通電話，說要先停止，他們就下樓，當時我們已經徵信完畢等
        情甚詳；另證人即萬泰銀行辦事員己○○於警訊時陳稱：被告五人於右揭時
        地持扣繳憑單及在職證明至萬泰銀行辦理貸款，經向金融聯合徵信中心及越
        正公司查詢結果，發現被告所提出之扣繳憑單及在職證明均係偽造等語無訛
        （見偵卷第三十一頁背面及第三十二頁）；證人即越正公司代表人賴金村之
        女賴嘒鎂於警訊（見偵卷第二十九頁至第三十頁）及本院九十年九月三日調
        查時均證述：有接獲萬泰銀行查詢之電話，但其所查詢之人均非越正公司之
        員工，越正公司之扣繳憑單係由伊所製作，伊並未曾製作過被告戊○○等人
        之扣繳憑單，且扣繳憑單及在職證明書其上所蓋之越正公司及賴金村印章，
        均非越正公司及賴金村之印鑑等語明確，並有證人賴嘒鎂所提出越正公司及
        其代表人賴金村之印文一份附卷可稽（見偵卷第三十四頁），復有如附表一
        所示之扣繳憑單及如附表二所示之在職證明各一份、被告甲○○、丁○○及
        丙○○所填寫之小額循環信用貸款申請書各一份在卷足憑（見偵卷第三十五
        頁至第四十七頁）。
  （二）被告乙○○雖辯稱提供如附表一所示之扣繳憑單及如附表二所示之在職證明
        者自稱係越正公司之負責人云云，惟查被告乙○○於本院審理時供稱：都是
        一名王姓男子與伊接洽等語，而該王姓男子所交付之扣繳憑單及在職證明上
        所載越正公司之負責人均係「賴金村」乙節，亦有前揭扣繳憑單及在職證明
        附卷可查，是被告乙○○於向該王姓男子購買前揭扣繳憑單及在職證明時，
        應知悉該王姓男子並非越正公司之代表人，並足以推知其所購買之扣繳憑單
        及在職證明應非越正公司所出具，是被告乙○○前開辯解，並不可採。
  （三）被告戊○○於警訊及本院九十一年一月二十三日調查時均供稱：係為了辦貸
        款才將年籍資料提供給被告乙○○等語，是被告嗣後於本院審理時翻異前詞
        辯稱並非要辦貸款云云，顯不可採。又被告乙○○於取得如附表一所示之扣
        繳憑單及如附表二所示之在職證明書後，即交付被告戊○○，嗣被告乙○○
        又將扣繳憑單及在職證明書收回後，在萬泰銀行交給證人盧秀鳳等情，業據
        被告戊○○於九十一年一月二十三日調查時供認不諱，與被告乙○○於本院
        同日調查時供述內容互核相符，是被告戊○○於前往萬泰銀行辦理貸款前，
        即已取得證明伊在越正公司工作及所得之虛偽在職證明書及扣繳憑單，而足
        以知悉所提出辦理貸款之扣繳憑單及在職證明係偽造乙節，已堪認定。雖被
        告戊○○因未攜帶國民身分證，而未填寫貸款申請書，惟證人盧秀鳳證述：
        當場並無被告表示不要辦貸款等語，已如前述，且被告戊○○復於本院審理
        供稱：是在扣繳憑單等資料交給銀行人員後，才想不要辦貸款等語不諱，是
        當時被告乙○○既已將被告戊○○等四人之扣繳憑單及在職證明交付證人盧
        秀鳳，已達行使偽造私文書及特種文書之階段，其行使之行為，自不因被告
        戊○○懷疑證人盧秀鳳起疑而表示不辦理貸款而有異。
  （四）又被告甲○○及丁○○雖均辯稱：未見到扣繳憑單及在職證明云云，惟查證
        人盧秀鳳於本院九十年九月三日調查時證述：被告在填寫貸款申請書之過程
        中，均有看到扣繳憑單等語甚明，而被告甲○○於本院九十年九月三日調查
        時供稱：「（問扣繳憑單及在職證明均已交付銀行承辦人員？）是」等語；
        另被告丁○○於本院九十年十月十二日調查時供述：「（問：扣繳憑單與在
        職證明有無交給銀行承辦人員）這我不知道。乙○○有拿一包東西給銀行承
        辦人員」等語，核與證人盧秀鳳於本院九十年九月三日調查時證稱：扣繳憑
        單等資料是被告乙○○交給伊查核等情相符，足證被告甲○○及丁○○確實
        均目睹被告乙○○有交付物品予證人盧秀鳳無誤。是縱被告甲○○及丁○○
        均未親眼見到偽造之扣繳憑單及在職證明，惟衡諸常情，向銀行申請信用貸
        款時，因貸款人不需提供物保，故需提出關於其工作、資力等證明文件，以
        證明其將來確有能力按期支付貸款之本息，經銀行查核認為其借款債權足以
        確保，始會同意貸款人之申請，此應為被告甲○○及丁○○所應知悉；參以
        被告甲○○及丁○○分別於本院九十年九月三日及同年十月十二日調查時供
        承：去辦理貸款時，被告乙○○有交付一張紙條給伊，其上寫伊任職的公司
        名稱為越正公司及職稱等資料，並有填寫貸款申請書等情不諱，且被告甲○○及丁○○均已在貸款申請書上填寫公司資料等情，亦有其二人之小額循環
        信用貸款申請書各一份在卷可查，故被告甲○○及丁○○既見到被告乙○○
        有交付物品予證人盧秀鳳，復依被告乙○○之指示，在貸款申請書上，填具
        任職於越正公司之虛偽資料，是被告甲○○及丁○○應知悉被告乙○○所交
        付予證人盧秀鳳者，係有關其個人資力及於越正公司任職之相關證明文件，
        堪以認定。
  （五）綜上所述，被告乙○○、戊○○、甲○○、丁○○之辯解，顯係事後卸責之
        詞，均不可採。本件事證明確，被告乙○○、戊○○、甲○○、丁○○之犯
        行均堪認定，應予依法論科。
二、查扣繳憑單係刑法第二百十條所稱之私文書；在職證明書則屬同法第二百十二條
    關於服務之特種文書。是核被告乙○○、戊○○、甲○○及丁○○所為，均係犯
    刑法第二百十六條、第二百十條行使偽造私文書、同法第二百十六條、第二百十
    二條行使偽造特種文書罪及同法第三百三十九條第三項、第一項詐欺取財未遂罪
    。被告乙○○與該王姓成年男子間就偽造私文書及偽造特種文書罪，有犯意之聯
    絡及行為分擔；被告乙○○分別與被告戊○○、甲○○、丁○○及丙○○等四人
    間，就行使偽造私文書、特種文書及詐欺取財未遂部分均有犯意之聯絡與行為之
    分擔，均為共同正犯。被告乙○○等五人同時地行使偽造私文書及行使偽造特種
    文書，係一行為觸犯數罪名，為想像競合犯，應從較重之行使偽造私文書罪論處
    。又被告乙○○等五人所犯上開行使偽造私文書與詐欺取財未遂罪間，有方法、
    結果之牽連關係，為牽連犯，應分別從一重之行使偽造私文書罪處斷。爰審酌被
    告李進德為從中牟取佣金，竟教導被告戊○○、甲○○、丁○○及丙○○以此不
    法之方法取得款項，被告戊○○、甲○○、丁○○等三人因急需現金，為使銀行
    核准貸款，竟不惜以此不法之方式，破壞社會金融交易安全及秩序，所生危害非
    淺，並念及被告戊○○、甲○○及丁○○等人均係九二一地震之災民（業據被告
    五人陳明在卷）因經濟困窘，始出此下策，情境堪憫，犯後坦認部分犯行，態度
    尚佳等一切情狀，分別量處如主文所示之刑，並諭知易科罰金之折算標準。末查
    被告戊○○、甲○○及丁○○前均未曾受有期徒刑以上刑之宣告，有臺灣臺中地
    方法院檢察署刑案資料查註紀錄表及臺灣高等法院被告全國前案紀錄表各六份在
    卷可稽，渠等因一時失慮，偶罹刑章，經此偵審科刑之教訓後，當知所警惕，信
    無再犯之虞，本院認其等所宣告之刑，均以暫不執行為適當，故各諭知緩刑二年
    ，以啟自新。至被告乙○○雖亦未曾受有期徒刑以上刑之宣告，有臺灣臺中地方
    法院檢察署刑案資料查註紀錄表及臺灣高等法院被告全國前案紀錄表各一份在卷
    可稽，惟查被告乙○○貪圖佣金，而向他人購買偽造之扣繳憑單及在職證明書，
    進而教導本案其他被告如何以虛偽資料向銀行申請貸款，其犯罪情節、惡性均非
    輕微，因此，倘徒以其未曾受有期徒刑以上刑之宣告，即謂得邀緩刑之寬典，無
    異輕啟枉法倖進之徒投機之門，絕非屬良法美意之緩刑制度之本旨，因此，為維
    法律秩序之基本原則及尊嚴，發揮法院具體個案之判決導正社會現象之功能，本
    院認不宜就被告乙○○部分為緩刑之宣告，併此敘明。
三、扣案如附表一所示內容之扣繳憑單四張及如附表二所示內容之在職證明書，分屬
    被告戊○○、甲○○、丁○○及丙○○所有，且供其等與被告乙○○共同為本件
    犯罪所用之物，爰依刑法第三十八條第一項第二款宣告沒收之。另如附表二所示
    被告戊○○等六人之在職證明書上所蓋用之「越正實業有限公司」及「賴金村」
    之印章，核屬該不詳姓名年籍之人所偽造，被告李進德就此部分既與該不詳姓名
    年籍之人有共犯之關係，是該印章不問何人所有，均應依刑法第二百十九條之規
    定沒收之。至如附表二所示之在職證明書上雖均有偽造之「越正公司」及「賴金
    村」署押各一枚，惟該在職證明書既已宣告沒收，爰不予重複宣告沒收（最高法
    院六十三年度台上字第二七七０號判例意旨參照），併此敘明。
四、公訴意旨另以：被告戊○○、甲○○、丁○○與被告乙○○共同基於偽造扣繳憑
    單及在職證明書之犯意聯絡，而為前揭犯罪事實欄所載之犯行，因認被告戊○○
    、甲○○、丁○○與被告乙○○及該王姓男子共同涉犯刑法第二百十條之偽造文
    書罪嫌及第二百十二條之偽造特種文書罪嫌。按犯罪事實，應依證據認定之，無
    證據不得推定其犯罪事實；不能證明被告犯罪者，應諭知無罪之判決，刑事訴訟
    法第一百五十四條、第三百零一條第一項分別定有明文。訊據被告戊○○、甲○○、丁○○均堅決否認與被告乙○○有共同偽造扣繳憑單及在職證明書之犯意聯
    絡，辯稱：不知道被告乙○○如何取得扣繳憑單及在職證明書等語。經查：被告
    乙○○於本院九十年九月三日調查時供稱：在取得如附表一所示之扣繳憑單及如
    附表二所示之在職證明書後，有告知被告戊○○等人其來源等語，足證被告戊○○、甲○○、丁○○於事前並不知被告乙○○將如何取得扣繳憑單及在職證明，
    復參以被告乙○○供承：扣繳憑單及在職證明書係伊幫被告戊○○等人購買等語
    ，足徵被告戊○○、甲○○、丁○○與該王姓男子間並無直接之接觸，是即使被
    告戊○○、甲○○、丁○○事後取得偽造之扣繳憑單及在職證明，亦無法證明被
    告戊○○、甲○○、丁○○在事前即知悉被告乙○○係與該王姓男子如何進行偽
    造文書之行為，而遽認被告戊○○、甲○○、丁○○與乙○○及該王姓男子有偽
    造私文書及特種文書之犯意聯絡。是被告戊○○、甲○○及丁○○此部分犯罪核
    屬不能證明，自應諭知被告無罪之判決，惟公訴意旨認此部分與前揭論罪科刑之
    行使偽造私文書罪部分犯行，有吸收犯之實質上一罪關係，爰不另為無罪之諭知
    ，附此敘明。
貳、公訴不受理部分：
一、公訴意旨略以：被告丙○○與被告乙○○基於共同偽造扣繳憑單及在職證明之犯
    意聯絡及行為分擔，而為前述事實欄所載之犯行，因認被告丙○○涉犯刑法第二
    百十六條、第二百十條、第二百十二條行使偽造私文書及特種文書罪嫌、第三百
    三十九條第三項、第一項詐欺取財未遂罪嫌。
二、按被告死亡者，應諭知不受理之判決，並得不經言詞辯論為之，刑事訴訟法第三
    百零三條第五款、第三百零七條，分別定有明文。經查被告丙○○業於九十一年
    二月十八日死亡，此有順天綜合醫院死亡證字順號之一九四號死亡證明書一份附
    卷可稽。揆諸上開說明，諭知不受理之判決。
據上論斷，應依刑事訴訟法第二百九十九條第一項前段、第三百零三條第五款、第三
百零七條，刑法第二十八條、第二百十六條、第二百十條、第二百十二條、第三百三
十九條第三項、第一項、第五十五條、第四十一條第一項前段、第七十四條第一款、
第三十八條第一項第二款、第二百十九條，罰金罰鍰提高標準條例第一條前段、第二
條，判決如主文。
中      華      民      國    九十一    年      三      月    二十六    日
                              臺灣臺中地方法院刑事第七庭
                               審判長法  官  夏  一  
                                     法  官  簡  源  希
                                     法  官  郭  妙  俐
右正本證明與原本無異。
如不服本判決，應於判決送達後十日內向本院提出上訴狀，上訴於臺灣高等法院臺中
分院( 須附繕本 )。
                                     書記官
中      華      民      國    九十一    年      三      月    二十七    日
附表一
┌───┬─────┬────┬────┬──┬──────┬───┐
│編  號│所得人姓名│給付總額│扣繳稅額│年度│ 申 報 單 位│扣  繳│
│      │          │        │        │    │            │義務人│
├───┼─────┼────┼────┼──┼──────┼───┤
│  一  │戊○○    │521630  │53163   │89  │越正實業有限│賴金村│
│      │          │        │        │    │公司        │      │
├───┼─────┼────┼────┼──┼──────┼───┤
│  二  │甲○○    │433420  │43342   │89  │同        右│同  右│
├───┼─────┼────┼────┼──┼──────┼───┤
│  三  │丁○○    │478630  │47863   │89  │同        右│同  右│
├───┼─────┼────┼────┼──┼──────┼───┤
│  四  │丙○○    │458600  │45860   │89  │同        右│同  右│
└───┴─────┴────┴────┴──┴──────┴───┘
附表二
┌───┬─────┬─────┬───────────┬───┬────┐
│編  號│在職人姓名│所任職位  │    服  務  單  位    │負責人│證明日期│
├───┼─────┼─────┼───────────┼───┼────┤
│  一  │戊○○    │主任      │越正實業有限公司      │賴金村│900517  │
├───┼─────┼─────┼───────────┼───┼────┤
│  二  │甲○○    │倉儲員    │同            右      │同  右│同  右  │
├───┼─────┼─────┼───────────┼───┼────┤
│  三  │丁○○    │組長      │同            右      │同  右│同  右  │
├───┼─────┼─────┼───────────┼───┼────┤
│  四  │丙○○    │課長      │同            右      │同  右│同  右  │
└───┴─────┴─────┴───────────┴───┴────┘
附錄論罪科刑法條全文：
刑法第二百十六條
行使第二百十條至第二百十五條之文書者，依偽造、變造文書或登載不實事項或使登
載不實事項之規定處斷。
第二百十條
偽造、變造私文書，足以生損害於公眾或他人者，處五年以下有期徒刑。
第二百十二條
偽造、變造護照、旅券、免許證、特許證及關於品行、能力服務或其他相類之證書、
介紹書，足以生損害於公眾或他人者，處一年以下有期徒刑、拘役或三百元以下罰金
。
第三百三十九條第一項
意圖為自己或第三人不法之所有，以詐術使人將本人或第三人之物交付者，處五年以
下有期徒刑、拘役或科或併科一千元以下罰金。
